臺灣高等法院臺南分院民事判決　93年度重訴字第9號
原　 　告 　甲○○
　　　　　　丙○○
共　　　同
訴訟代理人　蔡敬文　律師
被　　　告　乙○○
訴訟代理人　林錫恩　律師
　　　　　　黃俊達　律師
　　　　　　莊信泰　律師
上列當事人間因被告過失致死案件（本院九十三年重附民字第二
二號），原告提起刑事附帶民事訴訟，請求損害賠償事件，經本
院刑事庭裁定移送前來，本院於中華民國九十六年十月九日言詞
辯論終結，判決如下︰
    主  文
原告之訴及假執行聲請均駁回。
訴訟費用由原告負擔。
    事  實
甲、原告方面：
一、聲明：被告應給付原告甲○○新臺幣（下同）五百七十六萬
    九千三百四十二元，給付原告丙○○五百三十一萬七千五百
    三十二元，及均自民國（下同）九十二年九月二十三日起至
    清償日止，按年息百分之五計算之利息。願供擔保聲請宣告
    假執行。
二、陳述：
  (一)原告之子朱興元、朱興文，於八十九年四月二日，因食用被
    告於八十八年六月間，販賣與朱德榮之散裝河豚肉香魚片，
    因而中毒死亡，被告因過失致死罪嫌，已經檢察官提起公訴
    在案。
  (二)爰依民法第一百八十四條第一項、第一百九十二條、第一百
    九十四條之規定，請求下列損害：
    原告朱德褔部分：
    (1)喪葬費：原告係朱興元及朱興文之父，因其等死亡，支出
      費用分別為二十四萬九百元、二十三萬四千三百元，有日
      壽禮儀社之單據可證。
    (2)醫療費：朱興元及朱興文中毒受傷，均曾送新樓醫院急救
      ，分別支出六萬三千一百六十八元、五千二百九十四元，
      有該院之收據可證。
    (3)救護車費用：分別支出一千五百元、三千二百元，有薛明
      揚出具之收據。
    (4)扶養費：原告係五十二年九月二十三日出生，依八十七年
      台灣男性平均壽命為七十七．六八歲，則平均餘命為三十
      九．六八年，朱興文死亡時係六歲，至二十歲成年可扶養
      原告，尚有十四年，則原告可受其扶養二十五．六八年，
      依八十九年綜合所得稅扶養親屬寬減額每年七萬四千元計
      算，扣除中間利息後，原告可受朱興文扶養金額為一百二
      十二萬九百八十元。
    (5)慰撫金：原告頓失二子，精神甚為痛苦，請求四百萬元。
    原告丙○○部分：
    (1)扶養費：原告係死者之母，五十三年五月五日出生，依八
      十七年台灣女性平均壽命為七十九．九一歲，平均餘命為
      四十二．九一年，朱興文死亡時係六歲，至二十歲成年可
      扶養原告，尚有十四年，原告可受其扶養二十八．九一年
      ，依八十九年綜合所得稅扶養親屬寬減額每年七萬四千元
      計算，扣除中間利息後，原告可受朱興文扶養金額為一百
      三十一萬七千五百三十二元。
    (2)慰撫金：原告頓失二子，精神甚為痛苦，請求四百萬元。
三、證據：援引刑事庭所提出之證據。
乙、被告方面：
一、聲明：原告之訴及假執行之聲請均駁回。如受不利之判決，
    願供擔保請准宣告免為假執行。
二、陳述：
  (一)伊係在風景區販賣香魚片之小販，所販賣之香魚片係從高雄
    市前鎮區和材食品有限公司批發而來，伊不知其中含有毒之
    河豚肉，若知有毒，絕不可能出售，伊亦無能力要求上游廠
    商提出無毒之證明書，亦無此項注意義務之違反，不生過失
    致死之問題。原告之子朱興元等食用由案外人朱德榮、朱蔡
    玉葉於八十八年六月間，在台東小野柳風景區購買之香魚片
    ，因而中毒死亡，固屬事實，但當地共有四、五間店販售同
    種食品，自不能因而認定該有毒之香魚片係向被告買得。
  (二)本件刑事部分一審判決被告無罪，檢察官上訴，二審更審判
    決已駁回檢察官之上訴在案。援用於刑事庭之答辯。
  (三)對原告甲○○支出之醫藥費、殯喪費、救護車費金額無意見
    。認原告請求之慰撫金過高，原告另有二子可受扶養，其等
    請求扶養費過高。
丙、本院依職權調取原審九十年度訴字第一三四二號被告乙○○
    等過失致死刑事案件卷宗。
    理  由
一、原告主張，其子朱興文、朱興元，於八十九年四月二日上午
    十時許，食用其弟朱德榮、弟媳朱蔡玉葉於八十八年六月間
    ，在台東小野柳風景區購買之香魚片，於同日中午先後嘔吐
    不適，經其送醫急救，朱興文於同日下午二時許，因河豚中
    毒致呼吸衰竭死亡，朱興元則於送台南市新樓醫院治療，延
    至同月五日晚間，因相同原因死亡之事實，為被告所不爭執
    ，並經本院依職權調取原審九十年度訴字第一三四二號被告
    乙○○等刑事卷宗，內附有勘驗筆錄、解剖紀錄、驗斷書、
    相驗屍體證明書、法務部法醫研究所鑑定書及新樓基督教醫
    院朱興元病歷資料可按，原告此部分主張，堪信為真實。
二、茲原告主張，被告販售上開香魚片，未查明是否係有毒河豚
    作成，顯有過失，致其子誤食致死，應負過失侵權行為之責
    等語，則為被告否認，並以前開情詞置辯，是本件應審究者
    ，乃被告有無過失侵權行為（應否負損害賠償責任）？
三、查：
  (一)按侵權行為之成立，依民法第一百八十四條第一項規定：「
    因故意或過失不法侵害他人之權利者，負損害賠償責任。」
    觀之，其成立要件有六，即須有加害行為，行為須不法，須
    侵害他人之權利，須致生損害，須有責任能力，須有故意或
    過失。查本件原告之子朱興元及朱興文，因食用香魚片而中
    毒死亡，朱興元兄弟之生命權受害，原告因而支出醫藥費、
    殯喪費，亦屬受有損害，被告係成年人自有責任能力，是本
    件應再探就者，乃朱興元兄弟誤食之香魚片是否係被告販售
    ，被告就其販售之有毒香魚片有無過失？
  (二)查朱興元兄弟食用之香魚片係其叔叔朱德榮、嬸嬸朱蔡玉葉
    於八十八年六月間，前往台東小野柳風景區遊覽時，由朱蔡
    玉葉在被告經營之「永秀行」購得，八十九年四月二日朱興
    元兄弟食用後陸續中毒死亡，業據證人朱德榮、朱蔡玉葉、
    甲○○於刑事庭中證述綦詳，被告空言否認該香魚片非其出
    售，自無可採。
  (三)按河豚魚有「有毒」及「無毒」之區分，且「無毒」之河豚
    魚仍准許供加工之用，又「有毒」、「無毒」河豚魚種其間
    區別非易，涉及專業判斷，由外觀分別是否含毒須專業技術
    人員始能操作，行政院農業局漁業署八十九年七月七日，公
    告加工時，需留尾以供辨認，此有行政院衛生署九十一年十
    月七日衛署食字第0910060103號函附刑事卷可稽。查香魚片
    僅為一普通名詞，並非僅限於河豚之加工產品，其原料僅部
    分是無毒河豚製作，此外尚有沙腸魚、石斑魚、沙梭魚、竹
    仔魚、剝皮魚、梅魚等多種魚類，有行政院衛生署藥物食品
    檢驗局九十二年十二月一日藥減伍字第6929225210號函附刑
    事卷可佐。查被告係買入他人加工烘熟之已剝皮、醃漬並未
    留尾之香魚片，直接販售給一般消費者，業據同案刑事被告
    陳文芳、證人朱蔡玉葉於刑事庭中證述明確，從而被告所辯
    「不知香魚片為河豚製作，若知係河豚肉作成，不會販售」
    ，應可採信。再者，縱使認為被告可得而知其所販賣之香魚
    片為河豚所製作，然因其買入者，乃係他人已加工、烘熟、
    剝皮、醃漬並未留尾之香魚片，依上說明，因由外觀判斷有
    無毒須專業人員始能操作，實亦無從要求身為一般攤販之被
    告能區別該香魚片是否有毒，自難因此遽謂被告有注意義務
    之違反。此外原告又未能另舉其他事證，證明被告就其販售
    之香魚片食品有何過失，是被告所辯，其不知該香魚片含有
    有毒河豚，其無從注意，並無過失一節，應屬可採。刑事庭
    亦為相同認定，判決被告無罪在案，有臺灣臺南地方法院九
    十年度訴字第一三四二號、本院九十六年度重上更一字第十
    七號判決可按。
  (四)綜上，原告主張，被告就其子食用香魚片中毒死亡，應負侵
    權行為責任一節，為不可採。
四、從而，原告本於侵權行為之法律關係，請求被告賠償，為無
    理由，應予駁回。其假執行之聲請，亦失依據，併予駁回。
五、結論：本件原告之訴，為無理由，依民事訴訟法第七十八條
    ，判決如主文。
中　　華　　民　　國　　96　　年　　10　　月　　23　　日
                  民事第二庭    審判長法　官　丁振昌
                                      法　官　李素靖
                                      法　官  吳上康
上為正本係照原本作成。
如對本判決上訴，須於判決送達後20日內向本院提出上訴狀，未
表明上訴理由者，應於上訴後20日內，向本院提出理由書（須附
繕本）。依法須繳納裁判費並應委任律師為訴訟代理人，始得上
訴。
中　　華　　民　　國　　96　　年　　10　　月　　24　　日
                                      書記官  易慧玲
【附記】
民事訴訟法第466條之1：
(1)對於第二審判決上訴，上訴人應委任律師為訴訟代理人。但上
  訴人或其法定代理人具有律師資格者，不在此限。
(2)上訴人之配偶、三親等內之血親、二親等內之姻親，或上訴人
  為法人、中央或地方機關時，其所屬專任人員具有律師資格並
  經法院認為適當者，亦得為第三審訴訟代理人。
民事訴訟法第466條之2：
　上訴人無資力委任訴訟代理人者，得依訴訟救助之規定，聲請
  第三審法院為之選任律師為其訴訟代理人。
